【裁判字號】    97,訴,785
【裁判日期】    971224
【裁判案由】    傷害致死
【裁判全文】
臺灣苗栗地方法院刑事判決               97年度訴字第785號
公  訴  人  臺灣苗栗地方法院檢察署檢察官
被      告  戊○○
                    1弄6號.
指定辯護人  劉惠利律師
上列被告因傷害致死案件，經檢察官提起公訴（97年度偵字第36
09號、第3863號），本院判決如下：
    主  文
戊○○犯傷害致人於死罪，累犯，處有期徒刑捌年貳月。扣案之
尖刀壹把（含刀鞘壹個）沒收。
    犯罪事實
一、戊○○前因傷害、竊盜、違反毒品危害防制條例等案件，分
    別經法院判處有期徒刑確定，並定應執行有期徒刑2 年1 月
    確定，而於民國96年9 月10日因減刑及縮刑期滿執行完畢（
    構成累犯）。
二、詎其猶不知悔改，於97年7 月29日以新臺幣（下同）6000元
    之代價，向鍾興科購買第一級毒品海洛因8 小包施用，惟戊○○接連施用該8 包海洛因後並未產生效用，憤而於翌（30
    ）日8 時許，以友人丙○○所持用號碼為0000000000號行動
    電話撥打予鍾興科所持用號碼為0000000000號行動電話，要
    求在苗栗縣頭份鎮○○路與大同路口處之全家便利商店門口
    碰面，以了解鍾興科所賣者究係何物，戊○○並私自攜帶其
    所有，刃長19公分、柄長12公分之彎型裝飾用尖刀1 把（含
    刀鞘1 個），請丙○○騎乘機車載往上開便利商店等待鍾興
    科，而鍾興科則於同日8 時30分許，由連瑞文騎乘機車載往
    該處，戊○○一見鍾興科機車停在光大街上（距建國路約10
    公尺處），隨即獨自上前自後方以右手勒住鍾興科脖子，將
    鍾興科拉下車，質問何以賣予無效用之毒品，其後戊○○雖
    僅意在傷害鍾興科以為教訓，主觀上未預見會造成鍾興科死
    亡之結果，惟在客觀上可預見人體腹部極為脆弱，屬人體要
    害部位，若以刀刺傷，客觀上會引起傷重死亡之結果，竟仍
    基於傷害之故意，先以上開隨身攜帶之尖刀柄敲打鍾興科頭
    部，惟鍾興科以手反抗，戊○○因而退至鍾興科背後，左手
    高舉上開尖刀，由上往下方向刺往鍾興科左側下腹部，致鍾
    興科受有左肘撕裂傷、左側腹部小腸脫出、腹內出血等傷害
    ，經連瑞文通知鍾興科友人楊文達到場，戊○○當場並請楊
    文達打電話請救護車將鍾興科送醫院急救，延至同日9 時7
    分許因急救無效而死亡。戊○○、丙○○因見鍾興科受傷倒
    臥在地，因恐事跡敗露並為圖滅跡，遂由丙○○基於湮滅關
    係他人刑事被告案件證據之犯意（丙○○部分本院已另行審
    結），先將戊○○載往頭份鎮永和山水庫附近公廁，由戊○○將上揭尖刀上血跡清洗乾淨，再交由丙○○攜至頭份鎮新
    華里崎仔頭一處竹園內丟棄。嗣戊○○、丙○○到案說明而
    經警查獲上情，並帶同警方扣得上揭尖刀1 把。
三、案經鍾興科之母乙○○訴由苗栗縣警察局頭份分局報請臺灣
    苗栗地方法院檢察署檢察官偵查起訴。
    理  由
壹、證據能力部分
一、按被告以外之人於偵查中向檢察官所為陳述，除顯有不可信
    之情況者外，得為證據，刑事訴訟法第159 條之1 第2 項定
    有明文。偵查中對被告以外之人（包括證人、鑑定人、告訴
    人、被害人及共同被告等）所為之偵查筆錄，或被告以外之
    人向檢察官所提之書面陳述，性質上均屬傳聞證據。惟現階
    段刑事訴訟法規定檢察官代表國家偵查犯罪、實施公訴，依
    法其有訊問被告、證人及鑑定人之權，證人、鑑定人且須具
    結，而實務運作時，檢察官偵查中向被告以外之人所取得之
    陳述，原則上均能遵守法律規定，不致違法取供，其可信度
    極高，職是，被告以外之人前於偵查中已具結而為證述，除
    反對該項供述得具有證據能力之一方，已釋明「顯有不可信
    之情況」之理由外，不宜以該證人未能於審判中接受他造之
    反對詰問為由，即遽指該證人於偵查中之陳述不具證據能力
    。且所謂不可信之情況，法院應審酌被告以外之人於陳述時
    之外在環境及情況，例如：陳述時之心理狀況、有無受到外
    力干擾等，以為判斷之依據。從而，證人連瑞文、楊文達、
    丙○○、江振宏等人於檢察官訊問時，係以證人之身分陳述
    ，經告以具結義務及偽證處罰後，於命證人朗讀結文後具結
    ，其等係於負擔偽證罪之處罰心理下證述，並以具結擔保其
    供述之真實性，又無受其他不當外力干擾之情形，依上揭說
    明，其等於偵查中之證言，自均具有證據能力，依刑事訴訟
    法第159 條之1 第2 項之規定，得為證據。
二、另按傳聞法則之重要理論依據，在於傳聞證據未經當事人之
    反對詰問予以核實，乃予排斥，惟若當事人已放棄對原供述
    人之反對詰問權，於法院審判時表明同意該等傳聞證據可作
    為證據，基於證據資料愈豐富，愈有助於真實發現之理念，
    並貫徹刑事訴訟法修法加重當事人進行主義之精神，確認當
    事人對於證據能力有處分權之制度，傳聞證據經當事人同意
    作為證據，法院認為適當者，亦得為證據。另當事人於調查
    證據時，對於傳聞證據表示「沒有意見」、「對於證據調查
    無意見」，而未於言詞辯論終結前聲明異議，應視為已有將
    該等傳聞證據採為證據之同意，此刑事訴訟法第159 條之5
    定有明文。經查：本案所引之下列其他證據，本院於審理中
    均一一踐行「告以要旨」程序，被告、辯護人在知悉上開證
    據係審判外陳述之情形下，對於各該審判外之陳述均分別表
    示「沒有意見」，或僅就上開陳述是否真實表示意見，並未
    於言詞辯論終結前就證據能力聲明異議（本院卷第68頁以下
    、第116 頁以下）；而本院審酌該等陳述作成時之情況，認
    為其證據之取得過程並無瑕疵，且與待證事實具有關連性，
    證明力非明顯過低，而具適當性，是自應具有證據能力。
貳、實體部分
一、認定犯罪事實所憑證據及理由：
（一）被告戊○○於審理中自白上開傷害致死犯行等語明確（本
      院卷第124 頁），並核與下述證據（二）至（八）相符。
（二）證人連瑞文、楊文達於警詢、偵訊中證述被告上開傷害致
      死犯行等語明確（97年度偵字第3609號卷《下稱偵查卷》
      第88至第92頁、第154 頁；97年度相字第339 號卷《下稱
      相字卷》第35至第40頁）。
（三）證人丙○○於警詢、偵訊證述騎機車載被告與被害人碰面
      ，且看見被告將被害人拉下車，嗣後被害人身上、地上都
      有血，及協助被告將刀子丟棄等語明確（偵查卷第26頁以
      下、第131 頁）。
（四）證人即目擊之路人江振宏於警詢、偵訊證述上開時、地發
      現傷害案件因而報警等語明確（偵查卷第64頁、第154 頁
      ）。
（五）復有刑案現場位置圖、現場採証照片2 張（相字卷第27頁
      、第77頁）；法務部法醫研究所97醫剖字第0971101333號
      解剖報告書、97醫鑑字第0971101440號鑑定鑑定報告書（
      偵查卷第168 頁以下）；臺灣苗栗地方法院檢察署相驗屍
      體證明書、同署檢察官97年7 月30日現場勘驗筆錄（相字
      卷第41頁、第33頁以下）在卷可參。
（六）另有被告與被害人電話通聯分析清單在卷可參（偵查卷第
      92頁以下）。
（七）扣案之被告行兇用尖刀1 把（偵查卷第55頁）。
（八）另被告於案發當日所穿之褲子、鞋子及持有刀刃上之血跡
      布塊，經採集血跡送鑑定結果，其上血跡反應與被害人鍾
      興科DNA-STR 型別相同，亦有法務部法醫研究所血清證物
      組97年8 月18日97醫鑑字第0971101333號鑑驗書在卷可參
      （偵查卷第176 頁），足認被告前開自白與事實相符，被
      害人確係遭被告刺傷腹部，而致腹腔失血過多不治死亡，
      本件事證明確，被告犯行應足認定。
二、論罪科刑的理由：
（一）按加重結果犯，以行為人能預見其結果之發生為要件，所
      謂能預見乃指客觀情形而言，與主觀上有無預見之情形不
      同，若主觀上有預見，而結果之發生又不違背其本意時，
      則屬故意範圍（最高法院47年台上字第920 號判例意旨參
      照）。又刑法第277 條第2 項前段之傷害致人於死罪，係
      對於犯普通傷害罪致發生死亡結果所規定之加重結果犯，
      依同法第17條規定，以行為人對於該死亡加重結果之發生
      ，客觀上能預見，而主觀上不預見為要件。且該加重結果
      犯之成立，既係以行為人對於死亡之結果客觀上「能預見
      」，而主觀上「不預見」者為限，如行為人對於死亡之結
      果有所預見，而其結果又不違背其本意時，則屬故意殺人
      範圍（最高法院95年度台上字第378 號判決意旨參照）。
（二）經查，被告於警詢供稱：「我因為昨天《97年7 月29日》
      13時許我打電話向鍾興科購買毒品海洛因1 包，鍾興科就
      叫他朋友拿毒品海洛因1 小包到頭份鎮建國國小前給我，
      我當場將1100元交給鍾興科的朋友《我不認識該男子》，
      我拿了毒品海洛因就回家以注射針筒注射抵癮，因為毒品
      不純，結果止不住我的毒癮；於是當日17時左右我叫丙○○拿4800元向鍾興科購買毒品海洛因，鍾興科就叫他朋友
      將毒品海洛因5 小包拿至頭份鎮斗煥里我家附近交給丙○○，丙○○於當日18時許才將毒品海洛因5 小包交給我，
      我拿到毒品馬上在家中以針筒注射抵癮，5 小包連續注射
      ，結果仍止不住我的毒癮，打完沒用就打電話指責鍾興科
      拿那什麼藥？我於當日21時許打電話給鍾興科，他才叫我
      去頭份鎮○○路建國國小前與楊文達碰面拿毒品海洛因3
      小包，我拿了以後到家約22時，3 小包連續注射，結果仍
      止不住我的毒癮，我再度打電話給鍾興科指責他，之後就
      沒有聯絡，直到今天《97年7 月30日》8 時許才連絡鍾興
      科在案發現場見面《苗栗縣頭份鎮○○路與光大街口》」
      、「當時我還罵鍾興科『你賺錢沒關係，拿這種東西《指
      毒品海洛因》賣人，你交代的過去嗎？』我就馬上叫鍾興
      科同行之朋友馬上送醫救治，並告訴他旁邊的另2 個朋友
      ，醫藥費多少錢我會付，當時我以為鍾興科的傷勢只是皮
      肉傷而已。」等語（偵查卷第12頁）。復於偵訊時供稱：
      「（楊文達今日有無拿毒品給你？）有，他拿了海洛因一
      小包，我在半路就用掉了，往新屋家的路上用掉。」等語
      （偵查卷第130 頁）。再於聲押庭陳稱：「（今天他還要
      給你幾包？）早上他要補昨天打沒有效的給我，我有跟他
      反應打沒有效果，所以他今天他要補給我，但是他不是直
      接跟我講，他是跟丙○○講的。」等語（偵查卷第138 頁
      ）。證人丙○○於警詢時供稱：「（戊○○到達現場後有
      打電話給鍾興科？使用何人電話撥打？）當時我們一到全
      家便利商店，戊○○又借我的電話打給鍾興科，跟鍾興科
      說他已經到了。」、「...... ， 就聽到戊○○叫他《楊
      文達》趕快送鍾興科到醫院後，戊○○就叫我騎車載他離
      開。」等語（偵查卷第29、第30頁）。證人楊文達於警詢
      供稱：「我到現場沒有打鬥，但是當時看到戊○○面對著
      鍾興科叫罵，而且要離開時叫我把他送到醫院。」等語（
      偵查卷第89頁）。復於偵訊時供稱：「...... ， 我到現
      場看到鍾興科倒地呻吟，後來紅毛叫我把鍾送醫，然後坐
      丙○○的機車走了。」、「（死者何時交付毒品給你？）
      早上我向他借機車時，他就拿給我要交給紅毛，紅毛打電
      話給我約在外面，地點我現在不確定，後來我把毒品交給
      他，就是死者倒在地上時，我把毒品交給紅毛，我看上去
      是1 小包，我猜應該是海洛因。」等語（相字卷第35頁背
      面）。綜上被告及證人之證詞相互參照可知，事故發生前
      一天被害人有販賣毒品予被告，然被告當天接連施用數包
      均無法止住毒癮，衡情被告前有數次施用毒品前科紀錄，
      對毒品依賴甚深，出於一時氣憤，認為被害人所販賣之毒
      品不純而想教訓被害人，應可理解，本案被告若確有殺人
      之犯意，於被害人遭受刺傷跌坐在地上無法反擊時，即有
      充份之時間與機會再持尖刀繼續刺傷被害人，惟被告刺進
      被害人左下腹部1 刀後，即予停止，並大聲叫罵被害人，
      且請到場證人楊文達將被害人送醫急救，從而，足認被告
      主觀上應無使被害人喪失生命之故意。
（三）又被告於主觀上雖係因被害人所販賣之毒品不純，僅出於
      教訓之意思而傷害被害人，惟客觀上其既係以尖刀（單面
      開鋒，刃長19公分，柄長12公分），刺入被害人左下腹部
      ，有可能因此刺到腸子，導致腸脫出，致失血傷重死亡之
      結果，此應為被告在客觀上所「可能預見」，被告主觀上
      不預見其行為足致被害人死亡，仍造成被害人因傷重不治
      死亡之加重結果，應可認定。又被害人於遭被告刺傷後立
      即送醫急救，期間並無其他外力因素介入，是被告之傷害
      行為與被害人死亡結果間，具有相當因果關係，亦應堪認
      定。
（四）核被告所為，係犯刑法第277 條第2 項前段之傷害致死罪
      。
（五）查被告有犯罪事實欄一所載前科執行情形，此有臺灣高等
      法院被告全國前案紀錄表在卷可稽，其受有期徒刑執行完
      畢後，五年以內故意再犯本件有期徒刑以上之罪，為累犯
      ，應依刑法第47條第1 項規定加重其刑。
（六）有無自首規定適用之說明：
    1.按刑法第62條所定自首減刑，係以對於未發覺之犯罪，在
      有偵查犯罪職權之公務員知悉犯罪事實及犯人之前，向職
      司犯罪偵查之公務員坦承犯行，並接受法院之裁判而言。
      苟職司犯罪偵查之公務員已知悉犯罪事實及犯罪嫌疑人後
      ，犯罪嫌疑人始向之坦承犯行者，為自白，而非自首。而
      所謂發覺，不以有偵查犯罪之機關或人員確知其人犯罪無
      誤為必要，僅須有確切之根據得為合理之可疑者，亦屬發
      覺（最高法院97年度台上字第5969號判決意旨參照）。經
      查：
    2.證人即苗栗縣警察局頭份分局偵查隊小隊長丁○○於審理
      時證稱：「（請你簡單敘述破案的經過？）在當天發生這
      個案件，因為當初我們人不在辦公室裡面，聽到這個消息
      以後，我們就趕到現場，現場那時候已經是10點多，因為
      當初人已經都送走了，我們只是在現場去察訪了解，了解
      以後，隊長指示我，死者的電話上面有通話的一支電話，
      要我們去了解察訪這個是誰的電話，我回去辦公室要查這
      一支電話的相關人資料，戊○○就打電話到我們偵查隊，
      是另外一個同事接的，他叫我聽，他電話不知道怎麼樣就
      斷掉了，第二通隔一下又打來了，打電話進來，我才知道
      是戊○○，他就講說他傷到人，我說人在那邊，他就說在
      頭份民和路，我就說在那邊等我，我現在過去，所以就帶
      到他，然後由他帶著到另外被告丙○○的住處那邊，有找
      到丙○○，就一起取出作案的兇刀，就帶回來調查，戊○○就坦承有殺傷鍾興科。」、「（你在上面有記載被告講
      的話《同卷頁第4 行》，於97年7 月30號早上8 時至9 時
      許殺到人，所以我於今日11時12分主動打電話給頭份分局
      偵查隊小隊長就說要投案，說明案情，所以我現在問你的
      重點是是不是在11點12分被告打電話給你的？）對，這個
      時間是有確定，因為那時候打進來，我們要查這個電話的
      時候，我在那邊，所以有注意到這一點的時間，因為自己
      的行動電話在撥其他的時候，有稍微注意順序，所以會確
      定這個時間。」、「你在警詢筆錄上面有提到說戊○○在
      案發當天早上11點12分有打電話到頭份分局，請問他是打
      分局的電話嗎？）對，670068這一支電話。」等語（本院
      卷第106 頁以下）。
    3.證人即苗栗縣警察局頭份分局頭份派出所警員甲○○於審
      理時證稱：「（大概簡單敘述一下你們當時破案的經過？
      ）當天我10點上班，所長叫我們回來幫忙問這一件案子，
      當時我回到派出所的時候，已經有二位證人楊文達、連瑞
      文在派出所，然後我們詢問那二個證人之後，問說嫌疑人
      是誰，我們才開始做筆錄。」、「我10點回去，然後所長
      交代我們問這二個證人，所長也有講大概是『紅毛仔』」
      、「（依照我們現有的資料，證人連瑞文的警詢筆錄是你
      一個人製作的嗎？）是。」、「（你是詢問人，而且是紀
      錄人？）是。」、「（沒有另外一個人有在幫你做紀錄，
      就是你問問題，並且負責紀錄，就直接打電腦是不是。）
      是。」、「（所以你在對連瑞文做筆錄之前，你就已經先
      拿戊○○的刑事相片給連瑞文做指認是本件的嫌疑人？）
      是。」、「（依照筆錄的記載的時間是從97年7 月30號10
      點57分開始，一直到當天的12點10分結束是這樣嗎？）是
      。」、「（依照你的意思是不是說在97年7 月30號10點57
      分開始做筆錄之前，你已經知道本案的嫌疑人就是戊○○
      ？）是。」、「（你在做筆錄這當中，你知不知道戊○○
      打電話到偵查隊？）不曉得。」等語（本院卷第111 頁以
      下）。
    4.由上證人之證述相互參照，可知被告於案發當日早上11時
      12分打電話至頭份分局偵查隊給丁○○小隊長表示傷害到
      人時，甲○○警員即已調口卡予證人連瑞文指認被告為本
      案嫌疑人，指認完成後於當日早上10點57分始行作筆錄，
      此亦有連瑞文調查筆錄1 份在卷可參（偵查卷第92頁）。
      是故，甲○○警員在被告打電話至頭份分局偵查隊前，即
      已掌握被告係被害人鍾興科意外死亡案嫌疑人身分之相關
      證據，從而，本案應無刑法第62條自首規定之適用。
（七）量刑理由說明：
      爰審酌被告前有傷害、竊盜、違反毒品危害防制條例等前
      科紀錄，素行不佳，此有臺灣高等法院被告前案紀錄表在
      卷可查。此次僅因被害人所販賣毒品不純，無法止住毒癮
      ，即生傷害犯意，結果不幸造成被害人喪失生命，侵害法
      益鉅大，且尚未與被害人家屬和解，加深被害人家屬失去
      親人之至痛，惡性非輕。惟念及其主觀上有自首之意思，
      案發後自動到案，且於審理時坦承全部犯行，態度尚稱良
      好，節省有限之司法資源，併參酌其生活狀況、品行、智
      識程度、犯罪之動機、目的、手段、所生危害等一切情狀
      ，並參考檢察官之求刑，爰量處如主文所示之刑，以資懲
      儆。
（八）沒收部分：
      扣案尖刀1 把（含刀鞘1 個，《經鑑驗非屬槍砲彈藥刀械
      管制條例列管之刀械》）為被告戊○○所有，供犯本案犯
      罪所用之物，此據被告供認無訛，應依刑法第38條第1 項
      第2 款沒收之。至於扣案之被告所使用之行動電話，所穿
      上衣、長褲、鞋子等物雖沾染被害人之血跡，足為認定被
      告傷害行為之證據，惟並非被告傷害被害人所使用之工具
      ，爰不予宣告沒收，附此敘明。
三、應適用之法律依據：
（一）刑事訴訟法第299 條第1 項前段。
（二）刑法第277 條第2 項前段、第47條第1 項、第38條第1 項
      第2 款。
本案經檢察官蕭慶賢到庭執行職務。
中    華    民    國    97    年    12    月    24    日
                  刑事第二庭  審判長法  官  楊清益
                                    法  官  林大為
                                    法  官  魏宏安
以上正本證明與原本無異。
如不服本判決應於收受判決後10日內向本院提出上訴書狀，並應
應敘述具體理由。其未敘述上訴理由者，應於上訴期間屆滿後20
日內向本院補提理由書 (均須按他造當事人之人數附繕本)「 切
勿逕送上級法院」。告訴人或被害人如對本判決不服者，應具備
理由請求檢察官上訴，其上訴期間之計算係以檢察官收受判決正
本之日期為準。
                                    書記官  張玉楓
中    華    民    國    97    年    12    月    24    日


司法院資訊處製作；財團法人民間司法改革基金會備份。
